【裁判字號】    99,訴,106
【裁判日期】    990408
【裁判案由】    違反毒品危害防制條例
【裁判全文】
臺灣彰化地方法院刑事判決               99年度訴字第106號
公  訴  人  臺灣彰化地方法院檢察署檢察官
被      告  甲○○
上列被告因違反毒品危害防制條例案件，經檢察官提起公訴（九
十八年度毒偵字第二五三八號），本院依簡式審判程序判決如下
：
    主  文
甲○○施用第一級毒品，累犯，處有期徒刑拾月。
    事  實
一、甲○○前因自民國九十年十月初某日起至同月三十日或其前
    四日內之某時止施用第一級毒品之案件，經本院以九十一年
    度訴字第四九四號判處有期徒刑七月確定。因違反職役職責
    、搶奪案件，經國防部中部地方軍事法院以九十四年度臺審
    字第五七號分別判處有期徒刑一年、三年六月，應執行有期
    徒刑四年二月，違反職役職責部分即確定，搶奪部分則經提
    起上訴，由國防部高等軍事法院高雄分院以九十四年度高審
    字第一三六號判處有期徒刑三年八月確定；違反職役職責部
    分，嗣經國防部中部地方軍事法院以九十六年度聲減字第一
    二六號裁定減為有期徒刑六月，並與搶奪部分，再經國防部
    高等軍事法院高雄分院以九十六年度聲字第二七號裁定合併
    定其應執行之刑為有期徒刑四年，嗣經送監執行，於九十八
    年一月十八日因縮刑期滿而執行完畢。又因施用第一級毒品
    案件，經臺灣臺中地方法院以九十八年度訴字第二○六六號
    判處有期徒刑十月，嗣經上訴，再由臺灣高等法院臺中分院
    以九十八年度上訴字第二二○四號駁回上訴而確定，並於九
    十九年二月二十二日送監執行，現仍在臺灣臺中監獄執行中
    。另因施用毒品案件，經本院以九十年度毒聲字第一三八四
    號裁定送觀察、勒戒後，認無繼續施用毒品之傾向，於九十
    年四月十七日執行完畢，並經臺灣彰化地方法院檢察署檢察
    官以九十年度毒偵字第一四四三、一六九三號為不起訴處分
    確定。復因首揭施用毒品案件，經本院以九十一年度毒聲字
    第二六三號裁定送觀察、勒戒後，認有繼續施用毒品之傾向
    ，再經本院以九十一年度毒聲字第九四二號裁定送強制戒治
    ，並於九十二年四月二日執行完畢。詎甲○○仍不知悛改，
    復基於施用第一級毒品海洛因之犯意，於九十八年十月十八
    日晚上八時許，在其位於彰化縣伸港鄉○○村○○路一五七
    號住處內，以將第一級毒品海洛因粉末置入注射筒內加水後
    ，再以針筒注射手臂血管之方式，施用第一級毒品海洛因一
    次。嗣因員警偵辦葉素娥販賣毒品案件（由檢察官另案偵辦
    中），得知甲○○曾向葉素娥購買毒品，遂於九十八年十月
    二十一日上午八時許，通知甲○○至彰化縣警察局和美分局
    伸港分駐所接受詢問，經其同意採集尿液送驗，結果呈嗎啡
    陽性反應，始悉上情。
二、案經彰化縣警察局和美分局報告臺灣彰化地方法院檢察署檢
    察官偵查起訴。
    理  由
一、按除被告所犯為死刑、無期徒刑、最輕本刑為三年以上有期
    徒刑之罪或高等法院管轄第一審案件者外，於刑事訴訟法第
    二百七十三條第一項程序進行中，被告先就被訴事實為有罪
    之陳述時，審判長得告知被告簡式審判程序之旨，並聽取當
    事人、代理人、辯護人及輔佐人之意見後，裁定進行簡式審
    判程序；除簡式審判程序、簡易程序及第三百七十六條第一
    款、第二款所列之罪之案件外，第一審應行合議審判；刑事
    訴訟法第二百七十三條之一第一項、第二百八十四條之一分
    別定有明文。本件被告甲○○所犯係死刑、無期徒刑、最輕
    本刑為三年以上有期徒刑或高等法院管轄第一審案件以外之
    罪，且於本院行準備程序時就被訴事實為有罪之陳述，經受
    命法官告知簡式審判程序之旨，並聽取公訴人、被告之意見
    後，本院合議庭認無不得或不宜改依簡式審判程序進行之處
    ，經評議結果，裁定改由受命法官獨任行簡式審判程序，合
    先敘明。
二、訊據被告甲○○對於上開施用第一級毒品海洛因之犯行，坦
    承不諱，且員警於九十八年十月二十一日經其同意採集尿液
    送驗，結果呈嗎啡陽性反應，此有尿液代號與真實姓名對照
    認證單、詮昕科技股份有限公司濫用藥物尿液檢驗報告各一
    紙在卷可稽，足徵被告之自白確與事實相符。另按毒品危害
    防治條例於九十二年七月九日修正公布，自九十三年一月九
    日施行，其中第二十條、第二十三條將施用毒品之刑事處遇
    程序，區分為「初犯」及「五年內再犯」、「五年後再犯」
    。依其立法理由之說明：「初犯」，經觀察、勒戒或強制戒
    治後，應為不起訴處分或不付審理之裁定；經觀察、勒戒或
    強制戒治執行完畢釋放後，「五年內再犯」者，因其再犯率
    甚高，原實施之觀察、勒戒及強制戒治既已無法收其實效，
    爰依法追訴或裁定交付審理。至於經觀察、勒戒或強制戒治
    執行完畢釋放後，「五年後再犯」者，前所實施之觀察、勒
    戒或強制戒治已足以遮斷其施用毒品之毒癮，為期自新及協
    助其斷除毒癮，仍適用「初犯」規定，先經觀察、勒戒或強
    制戒治之程序。從而依修正後之規定，僅限於「初犯」及「
    五年後再犯」二種情形，始應先經觀察、勒戒或強制戒治程
    序。倘被告於五年內已再犯，經依法追訴處罰，縱其第三次
    （或第三次以上）再度施用毒品之時間，在初犯經觀察、勒
    戒或強制戒治執行完畢釋放五年以後，已不合於「五年後再
    犯」之規定，且因已於「五年內再犯」，顯見其再犯率甚高
    ，原實施觀察、勒戒或強制戒治，已無法收其實效，即應依
    該條例第十條處罰（最高法院九十七年度第五次刑事庭會議
    決議參照）。本件被告前因施用毒品，經觀察、勒戒後，認
    無繼續施用毒品之傾向，於九十年四月十七日執行完畢，又
    於五年內之九十年十月初某日起至同月三十日或其前四日內
    之某時止施用第一級毒品，經本院以九十一年度訴字第四九
    四號判處有期徒刑七月確定，此有臺灣彰化地方法院檢察署
    刑案資料查註紀錄表及臺灣高等法院被告前案紀錄表各一份
    在卷可考，則其再犯本件施用第一級毒品犯行，按諸前揭說
    明，自無毒品危害防制條例第二十條第三項規定之適用，而
    應按同條例第二十三條第二項規定，依法論科。本件事證明
    確，被告施用第一級毒品海洛因之犯行，應堪認定。
三、核被告所為，係犯毒品危害防制條例第十條第一項之施用第
    一級毒品罪。被告為施用第一級毒品，而持有該級毒品，其
    持有之低度行為，應為施用之高度行為所吸收，不另論罪。
    又被告前因違反職役職責、搶奪案件，經國防部中部地方軍
    事法院以九十四年度臺審字第五七號分別判處有期徒刑一年
    、三年六月，應執行有期徒刑四年二月，違反職役職責部分
    即確定，搶奪部分則經提起上訴，由國防部高等軍事法院高
    雄分院以九十四年度高審字第一三六號判處有期徒刑三年八
    月確定；違反職役職責部分，嗣經國防部中部地方軍事法院
    以九十六年度聲減字第一二六號裁定減為有期徒刑六月，並
    與搶奪部分，再經國防部高等軍事法院高雄分院以九十六年
    度聲字第二七號裁定合併定其應執行之刑為有期徒刑四年，
    嗣經送監執行，於九十八年一月十八日因縮刑期滿而執行完
    畢等情；此有臺灣彰化地方法院檢察署刑案資料查註紀錄表
    及臺灣高等法院被告前案紀錄表各一份在卷可稽，其於受有
    期徒刑執行完畢後，五年以內故意再犯本件有期徒刑以上之
    罪，為累犯，應依刑法第四十七條第一項規定，加重其刑。
    爰審酌被告曾因施用毒品經送觀察、勒戒、強制戒治後，仍
    未能戒斷，再犯本案之罪，顯然未能善體國家設置觀察、勒
    戒、強制戒治機構，協助毒品施用者戒除毒癮之良法美意，
    及其犯罪之動機、目的、品行、智識程度、所生危害，暨犯
    罪後坦承犯行，態度尚屬良好等一切情狀，量處如主文所示
    之刑。
據上論斷，應依刑事訴訟法第二百七十三條之一第一項、第二百
九十九條第一項前段，毒品危害防制條例第十條第一項，刑法第
十一條前段、第四十七條第一項，判決如主文。
本案經檢察官林子翔到庭執行職務。
中    華    民    國    99    年    4     月    8     日
                  刑事第六庭          法  官  鄭舜元
以上正本證明與原本無異。
如不服本判決應於收受判決後10日內向本院提出上訴書狀，並
應敘述具體理由。其未敘述上訴理由者，應於上訴期間屆滿後
20日內向本院補提理由書(均須按他造當事人之人數附繕本)
「切勿逕送上級法院」。
中    華    民    國    99    年    4     月    8     日
                                      書記官  陳秀香
附錄：論罪科刑法條：
毒品危害防制條例第十條：
施用第一級毒品者，處六月以上五年以下有期徒刑。
施用第二級毒品者，處三年以下有期徒刑。

司法院資訊處製作；財團法人民間司法改革基金會備份。
